【裁判字號】    89,台上,3793
【裁判日期】    890629
【裁判案由】    強盜
【裁判全文】
最高法院刑事判決                              八十九年度台上字第三七九三號
    上  訴  人  甲○○
    選任辯護人  陳勇松律師
右上訴人因強盜案件，不服台灣高等法院中華民國八十七年五月十九日第二審判決（
八十七年度上訴字第九四二號，起訴案號：台灣板橋地方法院檢察署八十六年度偵字
第一七九九六號），提起上訴，本院判決如左：
    主  文
原判決撤銷，發回台灣高等法院。
    理  由
本件原判決認定：上訴人甲○○與某姓名年籍不詳之成年男子，共同意圖為自己不法
所有，基於犯意之聯絡，於民國八十六年八月二十四日下午三時許，共同前往台北縣
中和市○○街二十九巷二弄六號六樓邱成之住處，以不詳之工具撬開六樓鐵門之鉤鎖
侵入五樓（該住宅屬樓中樓房屋，侵入部分未據告訴），並破壞附加於房間門及樓梯
間門上之喇叭鎖後，竊取邱成所有之Ｋ金項鍊一只、琥珀珠子三個、翡翠二只，得手
後，再進入邱成之子邱奕豪之房間欲續竊取財物，旋為邱奕豪發現，該不詳姓名男子
隨即逃往六樓頂樓，上訴人則於逃向六樓之樓梯處時為邱奕豪所逮獲，並將其拉下五
樓，詎上訴人為脫免逮捕，竟當場徒手對邱奕豪毆打施暴，致邱奕豪右手手腕受有瘀
血腫痛之傷（傷害部分未據告訴），嗣經邱奕豪報警前來處理後，在五樓大門外尋獲
前開失竊之Ｋ金項鍊一只、琥珀珠子三個、翡翠二只等情。因而維持第一審論處上訴
人共同毀壞安全設備竊盜，因脫免逮捕當場施以強暴罪刑之判決，駁回上訴人在第二
審之上訴，固非無見。
惟查：(一)、竊盜因防護贓物脫免逮捕或湮滅罪證，而當場實施強暴脅迫，論以強盜之
規定，自以實施強暴脅迫之人為限，其他竊盜共犯對於行強，如無犯意之聯絡，不容
概以強盜論擬（本院二十三年上字第二三一六號判例參照）。本件上訴人與不詳姓名
之人侵入邱成之住宅共同行竊得手後，適為邱成之子邱奕豪發覺，該不詳姓名男子即
由六樓逃逸，上訴人則被邱奕豪逮捕，為脫免逮捕而當場對邱奕豪毆打施暴，該不詳
姓名男子對於上訴人之實施強暴行為，似無犯意之聯絡，自不能論以加重準強盜罪之
共同正犯，惟原判決竟認「被告與某姓名年籍不詳之成年男子對於犯罪之實施，有犯
意聯絡及行為分擔，為共同正犯。」（見第二頁反面第七至八行），不無適用法則不
當之違法。(二)、認定事實所憑之證據，須實際存在，就該案卷宗不難考見者，始克當
之。倘判決書內所記載之證據，與卷宗內筆錄或文件之內容不相適合，則其判決之根
據，實際上並不存在，自屬採證違法。原判決認定上訴人與不詳姓名男子侵入邱成之
前揭住宅後，「並破壞附加於房間門及樓梯間門上之喇叭鎖」（見第一頁反面第一行
），而論以該喇叭鎖為安全設備（見第二頁反面第三行）。然邱成於第一審僅供證：
「三個喇叭鎖均被敲壞」（見一審卷第二一頁），並未供陳該喇叭鎖係附加於房間門
或樓梯間門之安全設備，且遍查全卷，亦無該喇叭鎖係附加於門上之鎖之相關資料，
原判決遽認其係附加於門上之鎖，與卷證資料顯屬不相適合。又凡附加於門上之鎖，
固為安全設備之一種，如毀壞門鎖行竊，自應論以毀壞安全設備竊盜罪。惟如係鑲在
門上之鎖，乃構成門之一部，加以毀壞，則應認係毀壞門扇。此部分事實真象如何？
尚欠詳明，本院無從為法律上之判斷。(三)、刑法第五十九條酌減其刑之規定，須犯罪
有情輕法重，顯堪憫恕之情形，始得適用。原判決既認上訴人「所為屬暴力性犯罪、
敗壞社會風氣」及「犯罪後未坦承犯行尚無悔意」（見第二頁反面倒數第四行），則
為遏止社會上囂張殘暴之風，殊無資堪憫恕之可言，乃原判決竟復以上訴人犯罪之情
狀，尚非不可憫恕云云，而依刑法第五十九條規定酌減其刑，顯有適用法則不當之違
法。上訴意旨雖未指摘及此，惟既為本院得依職權調查之事項，應認有發回更審之原
因。
據上論結，應依刑事訴訟法第三百九十七條、第四百零一條，判決如主文。
中      華      民      國    八十九    年      六      月    二十九    日
                              最高法院刑事第十二庭
                                  審判長法官  陳  炳  煌
                                        法官  陳  正  庸
                                        法官  陳  世  雄
                                        法官  徐  文  亮
                                        法官  黃  正  興
      右正本證明與原本無異
                                              書  記  官
中      華      民      國    八十九    年      七      月      五      日


司法院資訊處製作；財團法人民間司法改革基金會備份。
